【裁判字號】    89,易,3635
【裁判日期】    891215
【裁判案由】    詐欺
【裁判全文】
臺灣高雄地方法院刑事判決                        八十九年度易字第三六三五號
    公  訴  人  臺灣高雄地方法院檢察署檢察官
    被      告  甲○○
右列被告因詐欺案件，經檢察官提起公訴（八十九年度偵字第一八三九號），本院判
決如左：
    主  文
甲○○連續意圖為自己不法之所有，以詐術使人將本人之物交付，處有期徒刑肆月，
緩刑貳年。
    事  實
一、甲○○意圖為自己不法之所有，基於詐欺取財之概括犯意，自民國八十七年四月
    間起至同年五月間之某日止，以「許先生」及「黃崇文」名義，陸續向設於高雄
    縣燕巢鄉○○村○○路七六九巷十一號「永勝股份有限公司（下稱永勝公司）」
    佯稱欲購買混凝土，致永勝公司不疑有他，依約將混凝土送至約定處所後，即拒
    不付款，經永勝公司再三催討，始於八十七年五月間，簽發其名義，票號ＴＰ0
    000000號、發票日八十七年七月二十一日，面額三萬元之支票乙紙，以為
    給付，並要求再陸續出貨，共計詐得貨款十七萬九千元之混凝土。嗣八十七年七
    月初，因永勝公司屢次向甲○○請求其餘貨款時，甲○○始又簽發面額二十三萬
    八千元、到期日八十七年七月十五日之本票乙紙，交予永勝公司以為擔保。至八
    十七年七月二十一日，經永勝公司提示上開支票請求付款，亦遭退票不獲兌現，
    且遍尋甲○○未著，上開本票亦無從兌現，始知受騙。
二、案經永勝公司即乙○○訴由台灣高雄地方法院檢察署檢察官偵查起訴。
    理  由
一、訊據被告甲○○固不否認有於右揭時、地向告訴人永勝公司訂購混凝土，並部分
    混凝土由其簽收，貨款共計十七萬九千元，且簽發上開支票及本票各乙紙，以為
    上開貨款之給付及擔保之事實不諱，惟矢口否認有何詐欺犯行，辯稱：伊僅是承
    包許老闆之板模工程，是許老闆叫伊代其向永勝公司訂購混凝土，並因貨下於伊
    承包之工程處，故由伊代為簽收，且許老闆叫伊先代墊上開貨款，以後連工程款
    一併給付予伊，始簽發支票予告訴人，後因許老闆跑了，始無法給付上開貨款，
    此事與伊無關，伊並無詐欺告訴人云云。惟查：
  (一)被告確有於右揭時、地以「許先生」及「黃崇文」名義，向告訴人永勝公司訂購
混凝土，並部分混凝土由其簽收，且簽發上開支票及本票各乙紙，以為上開貨款
    之給付及擔保，貨款共計十七萬九千元之事實，業據被告坦承不諱，核與告訴人
    代理人乙○○於偵查及本院調查程序中指述情節相符，復有永勝公司客戶出貨日
    報表乙紙、送貨單影本二十紙、上開本票影本乙紙、及支票並高雄市票據交換所
    退票單影本各紙附卷可稽，是被告此部分之自白核與事實相符，堪信為真實。
  (二)據被告於偵查及本院審理時供稱：伊僅知叫伊代訂購混凝土之人姓許，其姓名、
    年籍及住所等均不知情等語，並供述：上開混凝土係做基座用，伊係做板模，不
    需要水泥等語，復於偵查時供述：「（問：既是代叫，為何簽本票及支票給乙○
    ○？）因為外務說要簽支票及本票，才要出貨。」等情，又據證人即告訴代理人
    乙○○於本院審理時證稱：係被告向伊訂貨，並以「許先生」及「黃崇文」名義
    訂貨，為配合他們轉包作業，故於出貨單上記載為許先生或黃崇文，當初約定是
    付現，到場後被告說找不到老闆，始由被告簽發支票，又被告雖購買貨款共計十
    七萬九千元之混凝土，惟稱後續還有工程要叫貨，為保障全部貨款，始要被告簽
    發面額二十三萬八千元之本票，以為擔保等語。準此，苟如被告所言，被告僅係
    承包板模工程，其工程並無需使用混凝土，被告何以願意代「許老闆」訂購並簽
    收上開混凝土？又上開混凝土如係代訂，並非其訂購使用，而被告僅係承包部分
    工程之人，與所謂之「許老闆」亦非熟識之朋友，對其一無所知，又豈會以其名
    義簽發上開支票及本票各乙紙交予告訴人永勝公司，而代墊上開款項，置自己於
    可能負擔上開貨款之危險？且如前述，被告僅承包之該處板模工程，並無需使用
    混凝土，永勝公司是否繼續出貨，與其本身及承包工程並無關係，被告何以簽發
    支票及本票，以避免永勝公司不再出貨？另被告亦無法提出任何證據證明確有「
    許老闆」之人存在。職是，被告所辯上情，顯與常情不符，尚難採信。
  (三)綜上所述，被告應係為自己工程之需，向告訴人購買上開混凝土，而被告於收受
    上開混凝土後，經告訴人多次催討，始簽發無法兌現之支票及本票予告訴人，且
    事後諉稱係許老闆叫其代購並代墊上開款項，而拒不付款，迨於本院審理中，即
    事隔二年餘之久後，始與告訴人達成民事和解，有和解書乙紙在卷足憑。準此，
    顯見被告於行為之初既有意圖為自己不法所有，施用詐術，使告訴人陷於錯誤，
    而交付上開混凝土，至為明確。從而，本件事證明確，被告上開犯行堪以認定。
二、核被告甲○○所為，係犯刑法第三百三十九條第一項之詐欺取財罪。被告先後多
    次詐欺取財犯行，時間緊接，方法相同，觸犯構成要件相同之罪名，顯係基於概
    括犯意反覆為之，依連續犯規定分別論以一罪，並依法加重其刑。爰審酌被告並
    無前科，品行非劣，犯罪之手段、目的，犯罪所取得之利益，事後已與告訴人達
    成民事和解，有和解書乙紙附卷可稽，及犯後態度等一切情狀，量處如主文所示
    之刑，以資懲儆。又被告未曾受有期徒刑以上刑之宣告，此有台灣高等法院被告
    全國前案紀錄表可查，因一時失慮，偶罹刑典，經此偵審程序及刑之宣告後，應
    知警惕，而無再犯之虞，且與告訴人達成和解，本院認前開所宣告之刑，以暫不
    執行為適當，並宣告緩刑二年，以啟自新。
據上論斷，應依刑事訴訟法第二百九十九條第一項前段，刑法第五十六條、第三百三
十九條第一項、第七十四條第一款，罰金罰鍰提高標準條例第一條前段，判決如主文
。
本案經檢察官秦德進到庭執行職務。
中      華      民      國      八十九    年      十二    月    十五    日
                                  臺灣高雄地方法院刑事第六庭
                                      法  官  洪榮家
右為正本，係照原本作成。
如不服本判決，應於送達後十日內，向本院提出上訴狀。
                                      書記官  曾定家
中      華      民      國      八十九    年      十二    月    十五    日
附錄本案論罪科刑法條全文：
刑法第三百三十九條第一項
  意圖為自己或他人不法之所有，以詐術使人將本人或第三人之物交付者，處五年以
  下有期徒刑、拘役或科或併科一千元以下罰金。


司法院資訊處製作；財團法人民間司法改革基金會備份。
